【裁判字號】    95,訴緝,140
【裁判日期】    951229
【裁判案由】    偽造文書等
【裁判全文】
臺灣板橋地方法院刑事判決          95年度訴緝字第140號
公  訴  人  臺灣板橋地方法院檢察署檢察官
被      告  丁○○
上列被告因偽造文書等案件，經檢察官提起公訴（92 年度偵字第
12699 號），本院判決如下：
    主  文
丁○○連續意圖為自己不法之所有，而侵占業務上所持有之物，
處有期徒刑捌月，91年3 月12日春慶機車行名義收據上偽造之「
洪旗隆」印文壹枚沒收；又意圖為自己不法之所有，以詐術使人
將本人之物交付，處有期徒刑貳月。應執行有期徒刑玖月，緩刑
年。91年3 月12日春慶機車行名義收據上偽造之「洪旗隆」印
文壹枚沒收。
    事  實
一、丁○○於民國91年間擔任嘉翔車業股份有限公司（下稱嘉翔
    公司）業務員，為從事業務之人，基於意圖為自己不法所有
    之概括犯意：（一）緣原向嘉翔公司以分期付款方式購買機
    車之客戶戊○○，因欲將該機車出售，惟尚未全部繳完分期
    車款，乃向丁○○詢問須一次繳交多少車款予嘉翔公司，丁○○告以須新台幣（下同）五萬四千元後，即於91年1 月10
    日至台北縣永和市○○路179 巷12號2 樓戊○○家中，向戊○○父親收取該款後，變更持有為所有之意思侵占入己，未
    繳回嘉翔公司，（二）於同年3 月1 日至台北市北投區，向
    客戶乙○○領取機車款九千五百元後，變更持有為所有之意
    思侵占入己，未繳回嘉翔公司；（三）於同年3 月12日，向
    嘉翔公司稱：要交給設於台北縣土城市○○街六號之春慶機
    車行二萬七千五百元之車款，嘉翔公司不疑有他，如數交付
    予丁○○，惟丁○○卻變更持有為所有之意思侵占入己，未
    交付春慶機車行，復為掩飾其犯行而於嘉翔公司交付之黃聯
    空白收據上偽造春慶機車行負責人「洪旗隆」印文一枚，而
    偽造91年3 月12日春慶機車行名義之收據之私文書一紙，並
    持以行使繳回嘉翔公司，足以生損害於春慶機車行、洪旗隆
    及嘉翔公司；（四）於同年3 月16日將職務上持有、所有權
    人為嘉翔公司、價值約二萬元之烙印機一台，變更持有為所
    有之意思後予以侵占，交付予不詳之機車行。丁○○於同年
    3 月16日離職後，另意圖為自己不法所有，於同年4 月6 日
    ，仍冒嘉翔公司名義，至設於台北縣中和市○○路○ 段200
    號之合帥機車行，向負責人甲○○詐稱：要收取李美玲之機
    車分期款，使甲○○不疑有詐，而陷於錯誤將李美玲之機車
    分期款五千三百三十元交付予丁○○。
二、案經嘉翔公司訴請臺灣板橋地方法院檢察署檢察官偵查起訴
    。
    理  由
一、上揭（一）至（四）業務侵占及詐欺李美玲機車分期款之事
    實，業據被告丁○○於偵查中及本院審理時坦承不諱，核與
    證人甲○○、戊○○於本院證述及告訴代理人李永安、魯豫
    培、丙○○於偵查中及本院指訴情節相符，並有乙○○購車
    資料卡、戊○○之機車分期付款契約書、本票、切結書、經
    被告簽收之李美玲機車分期款收據、存證信函及回執、91年
    3 月12日春慶機車行名義之收據及被告簽收單據等附卷可稽
    ，雖被告否認有偽造91年3 月12日春慶機車行名義之收據，
    惟被告確有交回該偽造之收據，業經證人丙○○於本院結證
    綦詳，被告既自承有侵占告訴人公司交付欲給付春慶機車行
    之車款二萬七千五百元，為掩飾其犯行，乃偽造春慶機車行
    之收據交回告訴人公司，乃事理之常，況被告已與告訴人公
    司達成和解而獲告訴人諒解，苟該收據確非被告偽造後交回
    ，告訴人無再堅指之必要，故被告應確有偽造91年3 月12日
    春慶機車行名義之收據並交回告訴人公司，所辯不足採信，
    其上揭犯行均堪認定。
二、按刑法於94年2 月2 日修正公布，於95年7 月1 日施行，修
    正後刑法第2 條第1 項規定：「行為後法律有變更者，適用
    行為時之法律。但行為後之法律有利於行為人者，適用最有
    利於行為人之法律。」之規定，係規範行為後法律變更所生
    新舊法律比較適用之準據法，於新法施行後，應適用新法第
    2 條第1 項之規定，為「從舊從輕」之比較（最高法院95年
    第8 次刑事庭會議決議意旨參照）。被告行為後，刑法第33
    條第5 款關於罰金刑之規定業於94年2 月2 日修正公布，同
    法第55條牽連犯、第56條連續犯之規定則經刪除，刑法施行
    法亦於95年6 月14日修正增訂第1 條之1 ，並均自95年7 月
    1 日起施行。關於罰金刑，刑法分則編各罪所定罰金刑之貨
    幣單位原為銀元，修正前刑法第33條第5 款規定：「罰金：
    1 元（銀元）以上。」，而依罰金罰鍰提高標準條例規定，
    就72年6 月26日前修正之刑法部分條文罰金數額提高2 至10
    倍，其後修正者則不提高倍數，並依現行法規所定貨幣單位
    折算新臺幣條例規定，以銀元1 元折算新臺幣3 元。修正後
    刑法第33條第5 款規定：「罰金：新臺幣1000元以上，以百
    元計算之。」，刑法第33條第5 款所定罰金貨幣單位經修正
    為新臺幣後，刑法分則各罪所定罰金刑之貨幣單位亦應配合
    修正為新臺幣，為使刑法分則編各罪所定罰金之最高數額與
    刑法修正前趨於一致，乃增訂刑法施行法第1 條之1 ：「中
    華民國94年1 月7 日刑法修正施行後，刑法分則編所定罰金
    之貨幣單位為新臺幣。94年1 月7 日刑法修正時，刑法分則
    編未修正之條文定有罰金者，自94年1 月7 日刑法修正施行
    後，就其所定數額提高為30倍。但72年6 月26日至94年1 月
    7 日新增或修正之條文，就其所定數額提高為3 倍。」從而
    ，刑法分則編各罪所定罰金刑之最高數額，於上開規定修正
    後並無不同，惟修正後刑法第33條第5 款所定罰金刑最低數
    額，較之修正前提高，自以修正前刑法第33條第5 款規定有
    利於被告。又修正後刑法第55條牽連犯、第56條連續犯之規
    定業經刪除，此雖非犯罪構成要件之變更，惟顯已影響行為
    人刑罰之法律效果，自屬法律變更，參酌最高法院95年第8
    次刑事庭會議決議意旨，以適用修正前刑法第55條、第56條
    規定論以牽連犯、連續犯，對被告較為有利。又關於宣告多
    數有期徒刑定應執行刑部分，修正前刑法第51條第5 款但書
    規定不得逾20年，而修正後同條款但書規定不得逾30年，自
    以修正前規定較有利。是經綜合比較新舊法結果，以修正前
    刑法規定有利於被告，應依刑法第2 條第1 項前段規定，一
    體適用修正前即行為時之刑法規定。
三、核被告丁○○第（一）、（二）、（三）、（四）部分侵占
    犯行，係犯刑法第 336 條第 2 項之業務侵占罪，其先後四
    次業務侵占行為，時間緊接，犯罪構成要件相同，顯係出於
    概括之犯意為之，為連續犯，應依修正前刑法第 56 條之規
    定以一罪論，並加重其刑。（三）之犯行中偽造 91 年 3 月
    12 日春慶機車行名義收據並行使交回告訴人公司部分，另
    犯刑法第216 條、第210 條之行使偽造私文書罪，其偽造「
    洪旗隆」印文為偽造私文書之部分行為，偽造私文書後復持
    以行使，偽造私文書之低度行為被行使偽造私文書之高度行
    為所吸收，均不另論罪。另被告離職後仍冒告訴人公司名義
    ，向合帥機車行負責人甲○○詐取李美玲之機車分期款部分
    ，係犯刑法第339 條第1 項之詐欺罪。所犯連續業務侵占、
    行使偽造私文書二罪間，有方法結果之牽連關係，應依修正
    前刑法第55條規定從一重之連續業務侵占罪處斷。又所犯連
    續業務侵占罪與詐欺罪，構成要件互異，犯意各別，應予分
    論併罰（起訴書稱所犯連續業務侵占、偽造私文書、詐欺三
    罪間有方法結果牽連關係，應依修正前刑法第55條規定，從
    一重之詐欺罪處斷，尚有未洽。）又被告所犯（一）之業務
    侵占部分及偽造「洪旗隆」印文部分，起訴書雖未述及，惟
    與已起訴部分有裁判上一罪之關係，基於審判不可分之原則
    ，本院應併予審理。爰審酌被告之素行、犯罪之動機、目的
    、所生危害，及犯後坦承大部分犯行之態度等一切情狀，量
    處如主文所示之刑，並定應執行刑以資懲儆。91年3 月12日
    春慶機車行名義收據上偽造之「洪旗隆」印文一枚，應依刑
    法第219 條規定宣告沒收；至該收據一紙已交付告訴人公司
    ，已非被告所持有，故不併予宣告沒收。又被告前於84年間
    因賭博罪受有期徒刑5 月宣告，於84年9 月2 日易科罰金執
    行完畢後五年內未曾因故意犯罪受有期徒刑以上刑之宣告，
    此有台灣高等法院被告前科紀錄表在卷可稽，本件已與告訴
    人和解並已給付5 萬元（和解書附於本院訴緝字卷第51頁）
    ，犯後並有悔改之意，且其父重病須賴其照顧，爰依刑法第
    74 條 第1 項第2 款規定，併予宣告緩刑3 年，以勵自新。
據上論斷，應依刑事訴訟法第299 條第1 項前段，刑法第2 條第
1 項前段、（修正前）第56條、第336 條第2 項、第216 條、第
210 條、第339 條第1 項、（修正前）第55條、（修正前）第51
條第5 款、第74條第1 項第2 款、第219 條，罰金罰鍰提高標準
條例第1 條前段，判決如主文。
本案經檢察官陳盈錦到庭執行職務。
中    華    民    國    95    年    12    月    29    日
                  刑事第三庭    審判長法  官  陳  忠  行
                                      法  官  蕭  胤  瑮
                                      法  官  廖  怡  貞
以上正本證明與原本無異
如不服本判決，應於送達後10日內向本院提出上訴狀
                                      書記官  廖  美  紅
中    華    民    國    95    年    12    月    29    日
附錄本案論罪科刑法條全文：
刑法第336條
   對於公務上或因公益所持有之物，犯前條第一項之罪者，處一
   年以上七年
   以下有期徒刑，得併科五千元以下罰金。
   對於業務上所持有之物，犯前條第一項之罪者，處六月以上五
   年以下有期徒刑，得併科三千元以下罰金。
   前二項之未遂犯罰之。
刑法第339條
   意圖為自己或第三人不法之所有，以詐術使人將本人或第三人
   之物交付者，處五年以下有期徒刑、拘役或科或併科一千元
   以下罰金。
   以前項方法得財產上不法之利益或使第三人得之者，亦同。
   前二項之未遂犯罰之。


司法院資訊處製作；財團法人民間司法改革基金會備份。
